【裁判字號】    95,簡上,329
【裁判日期】    950906
【裁判案由】    著作權法
【裁判全文】
臺灣板橋地方法院刑事判決             95年度簡上字第329號
上  訴  人  臺灣板橋地方法院檢察署檢察官
上  訴  人
即  被  告  甲○○
上列上訴人因被告違反著作權法案件，不服本院九十五年度簡字
第一九八六號，中華民國九十五年四月十七日第一審判決（聲請
簡易判決處刑案號：九十五年度偵字第四三九八號），提起上訴
，本院合議庭認有刑事訴訟法第四百五十一條之一第四項但書之
情形，適用通常程序審判，並自為第一審判決如下：
    主  文
原判決撤銷。
甲○○無罪。
    理  由
一、公訴意旨略以：被告甲○○係設在臺北縣中和市○○路一
    五九號二樓「阿貞卡拉ＯＫ店」之負責人，明知「戀歌」、
    「愛奴」、「青春謠」、「夜港邊」、「一枝小雨傘」、「
    星夜的離別」、「可憐戀花再會吧」及「流浪天涯三兄妹」
    等八首視聽著作，係點將家企業股份有限公司（下稱點將家
    公司）已取得日本全音樂譜出版社在臺灣地區專屬授權暨管
    理權之音樂著作，非經點將家公司同意，不得任意公開演出
    。詎被告竟基於以公開演出之方法侵害他人著作權之概括犯
    意，未經點將家公司之同意或授權，自民國九十三年七月一
    日起，在上開店內，利用灌錄有前開歌曲之「Ｇ＆Ｖ金嗓電
    腦歌唱伴唱機」設備，供店內不特定客人點唱，連續違法公
    開演出前開錄音著作，向該店內現場之不特定顧客傳達前開
    音樂著作內容，侵害該公司之音樂著作財產權。嗣經警於九
    十四年六月二十七日持搜索票前往上開店內搜索而當場查獲
    ，並扣得點歌本一本、金嗓電腦歌唱伴唱機及鍵盤點歌器各
    一臺，因認被告涉犯著作權法第九十二條之擅自以公開演出
    之方法侵害他人著作權罪嫌等語。
二、按犯罪事實應依證據認定之，無證據不得認定犯罪事實；不
    能證明被告犯罪者，應諭知無罪之判決，刑事訴訟法第一百
    五十四條第二項及第三百零一條第一項分別定有明文。次按
    認定不利於被告之事實須依積極證據，苟積極證據不足為不
    利於被告事實之認定時，即應為有利於被告之認定（最高法
    院三十年臺上字第八一六號判例意旨參照）。再者，檢察官
    對於起訴之犯罪事實，倘其所提出之證據，不足為被告有罪
    之積極證明，或其指出之證明方法，無從說服法院以形成被
    告有罪之心證，基於無罪推定之原則，自應為被告無罪判決
    之諭知（最高法院九十二年臺上字第一二八號判例意旨參照
    ）。
三、本件公訴人認被告涉犯上揭違反著作權法罪嫌，係以被告之
    供詞、告訴人及其代理人徐瑞泯、丁○○之指訴、著作財產
    權讓與證明書、契約書、點歌畫面、現場查獲照片等件及扣
    案點歌本一本、金嗓電腦歌唱伴唱機及鍵盤點歌器各一臺資
    為論據。訊據被告堅決否認其事，辯稱：「Ｇ＆Ｖ金嗓電腦
    歌唱伴唱機」是伊於九十三年七月一日向戊○○頂讓過來的
    ，當時有簽轉讓合約書，謝明晏有交給伊金岡有聲出版公司
    （下稱金岡公司）之「版權保證書」等相關資料，保證書記
    載伴唱機之歌曲均經著作權人授權，伊也有申請「公開演出
    授權證書」，伊以為可以公開演出，遂將店名從「莎米士卡
    拉ＯＫ」改為「阿貞卡拉ＯＫ」並裝潢店面、更換招牌，約
    一星期之後開始營業，但是後來有二十幾家跟金岡公司簽約
    的業者都被取締，才發現金岡公司自己違法，對於金岡未經
    著作權人授權，伊並不知情等語。
四、經查：證人謝明晏與被告於九十三年六月三十日簽訂「莎米
    士卡拉ＯＫ轉讓合約書」，將臺北縣中和市○○路一五九號
    二樓之「莎米士卡拉ＯＫ」店及店內之「Ｇ＆Ｖ金嗓電腦歌
    唱伴唱機」一臺自同年七月一日起轉讓予被告經營使用，並
    將點歌本一本及金岡公司出具之「版權保證書」一紙交付被
    告等情，業據被告自承在卷，復經證人謝明晏於本院審理時
    結證詳確（見本院九十五年八月二十三日審判筆錄第八頁以
    下），並有莎米士卡拉ＯＫ轉讓合約書及上開「版權保證書
    」影本各一紙在卷可憑（附於本院九十五年六月二十三日準
    備程序筆錄後）。又上開「Ｇ＆Ｖ金嗓電腦歌唱伴唱機」其
    內所含「戀歌」、「愛奴」、「青春謠」、「夜港邊」、「
    一枝小雨傘」、「星夜的離別」、「可憐戀花再會吧」及「
    流浪天涯三兄妹」等八首視聽著作，固係告訴人點將家公司
    取得日本全音樂譜出版社在臺灣地區專屬授權暨管理權之音
    樂著作，且告訴人未曾同意或授權金岡公司重製上開歌曲之
    事實，據告訴人之代理人徐瑞泯、丁○○指訴綦詳（見偵查
    卷第十頁以下、第五十五頁，本院九十五年六月二十三日準
    備程序筆錄第六頁），復有告訴人與日本全音樂譜出版社簽
    訂之音樂管理契約書一份、點歌本照片一幀存卷足佐（見偵
    查卷第二十八頁以下、第四十二頁）。惟參以上開金岡公司
    出具之「版權保證書」載明：「本伴唱歌庫（下稱本產品）
    係由本公司製作發行。其所含之詞曲音樂著作均經各著作權
    人以書面授權方式同意重製發行... ，利用本產品於營業場
    所使用時，請依政府法令向相關製仲介團體付費申請公開演
    出證明。本公司保證著作權利來源具合法性。」，可知製作
    上開伴唱機之金岡公司確實以書面保證該伴唱機之歌曲均經
    著作權人授權重製，是以被告主觀上信賴金岡公司出具之版
    權保證書，認為上開伴唱機之歌曲均係經著作權人授權重製
    之歌曲，而辯稱不知金岡公司未經著作權人授權等語，應屬
    有據。又被告自九十三年七月一日起受讓「莎米士卡拉ＯＫ
    」店後，將店名改為「阿貞卡拉ＯＫ」，於裝潢店面、更換
    招牌約一星期之後才開始營業等情，經被告供明在卷，復有
    「阿貞卡拉ＯＫ」現場照片一幀附卷可憑（見偵查卷第四十
    一頁）。且被告確曾以「莎米士卡拉ＯＫ」名義向社團法人
    臺灣音樂著作權人聯合總會（原名中華音樂著作權人聯合總
    會，下稱音樂著作權人聯合總會）申請授權公開演出，經該
    會授權「莎米士卡拉ＯＫ」自九十三年七月五日起至九十四
    年七月四日止有公開演出其代管之音樂著作之權，此有音樂
    著作權人聯合總會公開演出證授權書影本一紙附卷可稽（附
    於本院上開審判筆錄後），則被告主觀上認為上開伴唱機之
    歌曲業經音樂著作權人聯合總會授權得以公開演出，而於授
    權期間在上址卡拉ＯＫ店內擺放前開伴唱機供客人點播，其
    並無以公開演出之方式侵害他人著作財產權之主觀犯意甚明
    。從而被告辯稱伊有申請「公開演出授權證書」，以為可以
    公開演出等語，堪以採信。
五、綜上所述，公訴人所舉前開認定被告違反著作權法之證據，
    未能積極證明被告確有以公開演出之方式侵害他人著作財產
    權之主觀犯意。本件關於被告犯罪之證明，尚未達於通常一
    般之人均不致有所懷疑，而得確信其為真實之程度，尚無從
    為有罪之確信。此外，復查無其他積極證據足資證明被告有
    公訴人所指之上開犯行，本案不能證明被告犯罪，揆諸首揭
    判例意旨及說明，自應為被告無罪之諭知。原審認定被告已
    成立犯罪，遽予論科，尚有未合，是檢察官以原審量刑過輕
    為由，提起上訴，指摘原判決不當，並無理由；而被告提起
    上訴意旨指摘及此，為有理由，應由本院將原判決撤銷，改
    諭知被告無罪之判決。
據上論斷，應依刑事訴訟法第四百五十五條之一第一項、第三項
、第四百五十一條之一第四項但書、第四百五十二條、第三百六
十九條第一項前段、第三百六十四條、第三百零一條第一項，判
決如主文。
本案經檢察官乙○○聲請以簡易判決處刑，經檢察官丙○○到庭
執行職務。
中    華    民    國   95    年    9     月    6     日
             刑事第十庭   審判長法  官  樊季康
                                法  官  劉元斐
                                法  官  張筱琪
以上正本證明與原本無異
如不服本判決應於送達後十日內向本院提出上訴狀
                                書記官  廖舜宜
中    華    民    國   95    年    9     月    6     日


司法院資訊處製作；財團法人民間司法改革基金會備份。
